最高法院刑事判決　　　　　　　　　 110年度台上字第6040號
上　訴　人　錢允泓（原名錢清風）
　　　　　　陳語蘋 
上列上訴人等因加重詐欺案件，不服臺灣高等法院臺南分院中華
民國110年5月26日第二審更審判決（110 年度上更一字第15號，
起訴案號：臺灣臺南地方檢察署106年度偵字第22014號、107 年
度偵字第6467號），提起上訴，本院判決如下：
    主  文
上訴駁回。
    理  由
一、按刑事訴訟法第377 條規定，上訴於第三審法院，非以判決
    違背法令為理由，不得為之。是提起第三審上訴，應以原判
    決違背法令為理由，係屬法定要件。如果上訴理由書狀並未
    依據卷內訴訟資料，具體指摘原判決不適用何種法則或如何
    適用不當，或所指摘原判決違法情事，顯與法律規定得為第
    三審上訴理由之違法情形，不相適合時，均應認其上訴為不
    合法律上之程式，予以駁回。
二、本件原判決撤銷第一審關於上訴人錢允泓、陳語蘋（下稱上
    訴人等）如其附表一編號1 所示部分之科刑判決，改判仍從
    一重論處上訴人等犯3 人以上共同詐欺取財罪刑（均另想像
    競合犯組織犯罪防制條例第3條第1項後段之參與犯罪組織罪
    ）；另維持第一審關於論處上訴人等犯3 人以上共同詐欺取
    財罪刑部分之判決（即如其附表一編號2 所示），並駁回上
    訴人等此部分各在第二審之上訴，已載敘所憑之證據及理由
    。
三、按刑之量定，屬事實審法院得依職權自由裁量之事項，倘量
    刑時已以行為人之責任為基礎，並斟酌刑法第57條各款所列
    一切情狀，在法定刑度之內為裁量，又未濫用其職權，所處
    之刑亦無違公平、比例、罪刑相當及不利益變更禁止原則者
    ，即不得遽指為違法。又是否宣告緩刑，亦屬事實審法院得
    依職權自由裁量之事項，原審未為緩刑宣告，自不生違背法
    令之問題。查原判決就上開維持部分，已敘明第一審判決係
    以上訴人等之責任為基礎，審酌渠等均年輕體健，卻圖不勞
    而獲，以不正當方法取財，參與詐欺集團犯罪組織為一線話
    務機手，利用大陸地區人民對公務機關之信賴而詐騙其財物
    ，傷害臺灣形象。惟考量渠等犯後均坦承犯行之態度、皆無
    前科，兼衡渠等智識程度、家庭生活、經濟狀況等一切情狀
    ，分別就渠等所犯如其附表一編號2 所示部分，各量處有期
    徒刑1 年，所量之刑，核無不當而予維持等由。另就前述撤
    銷改判部分，說明：亦以上訴人等之責任為基礎，審酌渠等
    如上各情，並衡酌其犯罪動機、手段、參與和分擔之程度、
    所生危害、未獲得不法利益、坦認犯行之態度，及各自之智
    識程度、經濟生活及家庭狀況等一切情狀，就渠等所犯如其
    附表一編號1 所示犯行，分別為量刑等語。復載敘衡酌渠等
    所為係集團型態犯罪，且以大陸地區民眾為對象，使檢、警
    蒐證及追緝犯罪更加困難，被害人欲追回款項尤為不易，雖
    已坦承犯行，但就何人招攬參與犯罪組織乙節，皆不具體說
    明或提供線索，依其涉案之程度及犯罪情狀，皆難認適宜為
    緩刑或附條件緩刑之宣告等旨，俱已說明甚詳。核屬原審刑
    罰裁量職權之適法行使，自無違法可指。又上訴人等所犯之
    被害人均為大陸地區人民，致檢、警蒐證及被害人追討損害
    亦甚不易等節，乃已存在之現實狀況，為眾所周知，上訴人
    等仍逕以之為對象為本案犯行，則原判決列為刑罰裁量審酌
    因子之一，亦無違法可言。至於刑法第59條規定之酌量減輕
    其刑，必須犯罪另有特殊之原因與環境，在客觀上足以引起
    一般同情，認為即使予以宣告法定最低度刑，猶嫌過重者，
    始有其適用。此項犯罪情狀是否顯可憫恕而予酌減其刑之認
    定，亦屬法院得依職權自由裁量之事項。是法院經審酌結果
    ，認為無給予刑法第59條寬典之必要，因不違常例，亦無違
    法可指。又共同被告刑罰裁量之主、客觀因素未必相同，自
    難比附援引執法院對其他共同被告諭知緩刑，即指摘原判決
    違法。
四、錢允泓上訴意旨猶謂：原判決以本案被害人為大陸地區人民
    ，導致檢、警蒐證困難及伊未填補損害、復未提供共犯，遂
    無從給伊緩刑宣告。但伊係囿於現實無法前往大陸地區，然
    非不得依司法互助及遠距視訊，傳喚被害人陳述意見並和解
    ，原審就此未予說明，且將檢察官之舉證責任苛責於伊，顯
    非以行為人之責任而為量刑，除有判決不備理由外，亦有違
    罪責原則、比例原則。又衡酌伊犯罪情節輕微、犯後態度良
    好、目前所處困境，復無前科紀錄，已努力回歸社會，全心
    負擔家計暨伊之智識程度，顯無不能予以宣告緩刑及量情酌
    減刑度，給予自新機會之餘地，原審忽略暫緩執行，有致被
    告失其自主改善之可能性，應予撤銷改判酌予減輕並暫緩執
    行云云。陳語蘋上訴意旨則謂：本案共同被告黃郁婷亦犯 2
    罪，業經原審之前審定執行刑為有期徒刑1年6月，並宣告緩
    刑確定。而伊已徹底悔悟，又報名進修學業，且有正當工作
    、經濟漸趨穩定，受家庭溫暖感化、熱心公益服務社會，已
    改過無再犯之虞，原判決所定應執行刑1年4月，卻未獲緩刑
    宣告，顯失平等原則，請予酌減其刑，並宣告緩刑或附條件
    之緩刑云云，均係置原判決之明白論敘於不顧，並就原審量
    刑職權之適法行使暨於判決結果無影響之枝節事項，徒憑己
    見任意指摘為違法，核非適法之第三審上訴理由。
五、綜上，應認本件上訴人等之上訴均違背法律上之程式，俱予
    以駁回。又本院為法律審，本件既從程序上駁回上訴，上訴
    人等請求本院酌量減輕其刑或諭知緩刑，均無從審酌，附此
    敘明。
據上論結，應依刑事訴訟法第395條前段，判決如主文。 
中    華    民    國   110    年    11    月    17    日
                  刑事第五庭審判長法  官  吳  信  銘  
                                  法  官  梁  宏  哲  
                                  法  官  沈  揚  仁  
                                  法  官  蔡  廣  昇  
                                  法  官  何  菁  莪  
本件正本證明與原本無異
                                  書記官
中    華    民    國   110    年    11    月    30    日